【裁判字號】    98,審訴,210
【裁判日期】    980227
【裁判案由】    毒品危害防制條例
【裁判全文】
臺灣高雄地方法院刑事判決             98年度審訴字第209號
                                     98年度審訴字第210號
公  訴  人  臺灣高雄地方法院檢察署檢察官
被      告  甲○○
上列被告因搶奪等案件，經檢察官提起公訴（97年度偵字第3301
6 號、97年度毒偵字第9596號），本院改依簡式審判程序判決如
下：
    主  文
甲○○犯竊盜罪，共參罪，均累犯，各處有期徒刑陸月。又犯搶
奪罪，累犯，處有期徒刑拾月。又施用第一級毒品，累犯，處有
期徒刑捌月。扣案殘有海洛因之夾鏈袋貳個、注射針筒壹支，均
沒收銷燬之。扣案注射針筒壹支、沾有血跡之衛生紙貳張，均沒
收之。又施用第二級毒品，累犯，處有期徒刑肆月。應執行有期
徒刑貳年捌月。扣案殘有海洛因之夾鏈袋貳個、注射針筒壹支，
均沒收銷燬之。扣案注射針筒壹支、沾有血跡之衛生紙貳張，均
沒收之。
    事  實
一、甲○○前因施用毒品案件，經本院以民國91年度毒聲字第41
    5 號裁定送觀察勒戒後，認無繼續施用毒品之傾向，於91年
    2 月9 日執行完畢釋放。又於觀察勒戒執行完畢釋放後5 年
    內，因施用毒品案件，經本院以93年度訴字第2045號判決判
    處有期徒刑8 月確定；因竊盜案件，經本院以93年度易字第
    1836號判決判處有期徒刑1 年6 月確定；因施用毒品案件，
    經本院以94年度簡字第843 號判決判處有期徒刑6 月確定；
    因偽造文書案件，經本院以94年度易字第1605號判決判處有
    期徒刑6 月確定；因施用毒品案件，經本院以94年度訴字第
    1563號判決判處有期徒刑10月確定，上開案件經裁定減刑、
    定執行刑，接續執行後，於96年10月15日縮短刑期假釋出監
    ，於96年11月29日保護管束期滿，未經撤銷假釋，視為執行
    完畢。詎不知警惕：(一)意圖為自己不法之所有，分別基於竊
    盜及搶奪之犯意，於附表編號1 至3 所示時間、地點，以附
    表編號1 至3 所示之方式，竊取潘美足、尤月好、魏所有
    之財物；於附表編號4 所示時間、地點，以附表編號4 所示
    之方式，搶奪謝陳金春所有之財物。嗣經上開被害人報案後
    ，警方乃調取監視錄影帶，於97年11月14日18時許，在高雄
    縣鳳山市○○路、國光路口，循線查獲甲○○。(二)復基於施
    用第一級毒品海洛因及第二級毒品甲基安非他命之犯意，於
    97年11月14日上午8 時許，在高雄市○○區○○路與和平路
    口之某加油站廁所內，以針筒注射之方式，施用第一級毒品
    海洛因1 次；另於97年11月14日23時12分採尿時起回溯72小
    時內之某時（不含公權力拘束時間），在上開加油站之廁所
    內，以將甲基安非他命置於鋁箔紙上，再以火燒烤之方式，
    施用第二級毒品甲基安非他命1 次。嗣於97年11 月14 日18
    時許，在高雄縣鳳山市○○路、國光路口，為警查獲，並扣
    得殘有海洛因之注射針筒1 支、夾鏈袋2 個；甲○○所有供
    預備施用海洛因所用之注射針筒1 支、所有供施用海洛因所
    用之沾有血跡之衛生紙2 張，且經採尿送驗後，結果呈嗎啡
    及甲基安非他命陽性反應。
二、案經高雄縣政府警察局鳳山分局移送高雄地方法院檢察署檢
    察官偵查起訴。
    理  由
一、本件被告甲○○所犯各罪均為死刑、無期徒刑、最輕本刑為
    3 年以上有期徒刑以外之罪，其於準備程序進行中，就被訴
    事實均為有罪之陳述，經告知簡式審判程序之旨，並聽取當
    事人之意見後，本院裁定改行簡式審判程序，合先敘明。
二、上開犯罪事實，均據被告甲○○於本院審理中坦白承認。其
    中竊盜及搶奪部分，核與被害人潘美足、尤月好、魏及謝
    陳金春於警詢中陳述之節相符，並有照片在卷可稽。是被告
    3 次竊盜及1 次搶奪犯行，均堪認定。其中施用毒品部分，
    被告尿液經送台灣檢驗科技股份有限公司鑑驗後，結果呈嗎
    啡、甲基安非他命陽性反應（係以以氣相層析質譜法GC／MS
    方式檢驗），有該醫院97年8 月25日濫用藥物尿液檢驗報告
    可參。爰審酌(一)氣相層析質譜儀（GC／MS）乃目前就藥物篩
    檢結果必須進一步確認時最常採用之確認方法，因此在良好
    的操作條件之下，以氣相層析質譜儀作藥物及其代謝物之定
    性及定量分析，幾乎不會有偽陽性反應產生，業經行政院國
    軍退除役官輔導委員會台北榮民總醫院於83年4 月7 日以（
    83 ） 北總內字第03059 號函示明確。(二)又海洛因係嗎啡經
    化學合成之半人工合成品，毒性倍於嗎啡，其經吸食或施打
    入人體，經新陳代謝作用又分解成嗎啡，故海洛因在進入人
    體後，均以嗎啡型態排於尿液中，故於吸食或施打海洛因者
    尿液中，可檢出嗎啡陽性反應，業經憲兵司令部80年5 月7
    日以（80）鑑驗字第1746號函示明確。(三)甲基安非他命經口
    服投與後約百分之70於24小時內自尿中排出，約百分之90於
    96 小 時內自尿中排出，且甲基安非他命成分之檢出與其投
    與方式、投與量、個人體質、採尿時間與檢測儀器之精密度
    等諸多方式有關，因此僅憑尿液中呈甲基安非他命陽性反應
    ，並無法確實推算吸食時間距採集時間之長短，惟依上述資
    料推斷，最長不會超過4 日即96小時，亦經行政院衛生署藥
    物食品檢驗局81年2 月8 日81藥檢一字第001156號函示明確
    。從而，被告尿液經以氣相層析質譜儀鑑驗後，結果呈嗎啡
    及甲基安非他命陽性反應，已如前述，是依前開函示意旨，
    被告自白核與事實相符，其施用第一級毒品海洛因、第二級
    毒品甲基安非他命各1 次之犯行，均堪以認定。
三、論罪科刑部分：
  (一)按犯毒品危害防制條例第10條之罪，經觀察、勒戒後，認無
    繼續施用毒品之傾向，應即釋放，並為不起訴處分；認有繼
    續施用毒品之傾向者，應由檢察官聲請法院裁定令入戒治處
    所施以強制戒治，至無繼續戒治之必要，強制戒治期滿，應
    即釋放，由檢察官為不起訴處分。經觀察勒戒、強制戒治執
    行完畢釋放後，5 年內再犯第10條之罪，依93年1 月9 日修
    正施行之毒品危害防制條例第23條第2 項規定意旨，應由檢
    察官偵查起訴。又依修正後之規定，僅限於「初犯」及「5
    年後再犯」二種情形，始應先經觀察、勒戒或強制戒治程序
    。倘被告於5 年內已再犯，經依法追訴處罰，縱其第3 次（
    或第3 次以上）再度施用毒品之時間，在初犯經觀察、勒戒
    或強制戒治執行完畢釋放5 年以後，已不合於「5 年後再犯
    」之規定，且因已於「5 年內再犯」，顯見其再犯率甚高，
    原實施觀察、勒戒或強制戒治，已無法收其實效，即應依該
    條例第10條處罰（最高法院97年度第5 次刑事庭會議決議參
    照）。查被告前因施用毒品案件，經本院以91年度毒聲字第
    415 號裁定送觀察勒戒後，認無繼續施用毒品之傾向，於91
    年2 月9 日執行完畢釋放。又於觀察勒戒執行完畢釋放後5
    年內，因施用毒品案件，經本院以93年度訴字第2045號判處
    有期徒刑8 月確定等情，有臺灣高雄地方法院檢察署刑案資
    料查註紀錄表、臺灣高等法院被告前案紀錄表及臺灣高雄地
    方法院被告院內索引卡紀錄表可證。因被告於觀察勒戒執行
    完畢釋放後，5 年內再犯毒品危害防制條例第10條之罪，且
    再犯本罪，是依前開說明，應依法論科。
  (二)核被告所為，係犯刑法第320 條第1 項竊盜罪及第325 條第
    1 項搶奪罪；毒品危害防制條例第10條第1 項、第2 項之施
    用第一、二級毒品罪。被告施用第一、二級毒品前持有第一
    、二級毒品之行為，本應各論以持有之罪，惟各該次持有毒
    品之低度行為均為其後施用毒品之高度行為所吸收，均不另
    論罪。被告有如事實欄所示之前案紀錄及執行完畢之事實，
    有上開前案紀錄表可參，其受有期徒刑執行完畢後，5 年內
    故意再犯本件有期徒刑以上之6 罪，均為累犯，應依刑法第
    47條第1 項之規定，均加重其刑。被告上開6 犯行，犯意各
    別，行為互殊，應予分論併罰。又本件經由如附表所示之被
    害人報案後，警方即分別調取監視錄影畫面，並得知犯案所
    用之機車係被告所有，乃鎖定被告犯案，有各被害人警詢筆
    錄及職務報告可參。顯見警方查獲被告之前，已有相當跡證
    可合理懷疑被告涉案，是本件搶奪、竊盜等犯行，應不符合
    自首之要件。爰審酌被告正值青壯，僅為圖小利，恣意竊取
    、搶奪他人財物，行為實有非議之處，又經觀察、勒戒後，
    均未戒絕毒品，另再施用毒品，顯見其自制力不足，無法擺
    脫毒品，故應藉由刑罰之執行，以收教化之功能，並參以被
    告犯後坦承犯行，且施用毒品係自傷行為，尚未害及他人，
    並兼衡其品行、生活狀況、智識程度，與犯罪之動機、目的
    、手段等一切情狀，分別量處如主文所示之刑，並定應執行
    之刑，以資懲儆。
  (三)扣案之已使用注射針筒1 支、夾鏈袋2 個，經送驗後，均殘
    有海洛因成分，有高雄醫學大學附設中和紀念醫院檢驗報告
    （本院210 號卷第20之1 頁、第23至24頁）可參，因與毒品
    難以析離，應視為第一級毒品，爰依毒品危害防制條例第18
    條第1 項前段規定，均沒收銷燬之。又扣案注射針筒1 支、
    沾有血跡之衛生紙2 張，分係被告所有供預備施用、供施用
    海洛因所用之物，且均屬被告所有，爰均依刑法38條第1 項
    第2 款之規定，宣告沒收之。
據上論斷，應依刑事訴訟法刑事訴訟法第273 條之1 第1 項、第
299 條第1 項前段，毒品危害防制條例第10條第1 項、第2 項、
第18條第1 項前段，刑法第11條、第320 條第1 項、第325 條第
1 項、第47條第1 項、第51條第5 款、第38條第1 項第2 款，刑
法施1條之1，判決如主文。
本案經檢察官羅水郎到庭執行職務。
中    華    民    國    98    年    2     月    27    日
                  刑事第七庭    法  官  方百正
以上正本證明與原本無異。
如不服本判決應於收受送達後10日內向本院提出上訴書狀，並應
敘述具體理由；如未敘述上訴理由者，應於上訴期間屆滿後20日
內向本院補提理由書（均須按他造當事人之人數附繕本）「切勿
逕送上級法院」。
中    華    民    國    98    年    2     月    27    日
                                書記官  黃園芳
附錄本判決論罪科刑所依據之法條
刑法第320 條第1 項
意圖為自己或第三人不法之所有，而竊取他人之動產者，為竊盜
罪，處5 年以下有期徒刑、拘役或500 元以下罰金。
刑法第325條
意圖為自己或第三人不法之所有，而搶奪他人之動產者，處六月
以上五年以下有期徒刑。
毒品危害防制條例第10條
施用第一級毒品者，處 6 月以上 5 年以下有期徒刑。
施用第二級毒品者，處 3 年以下有期徒刑。
附表：
┌──┬───────────────────────┐
│編號│犯罪事實                                      │
├──┼───────────────────────┤
│一  │97年5 月14日上午12時9 分前之某時，騎乘車號PM6-│
│    │793 號重型機車，進入高雄縣鳳山市○○○路79號「│
│    │活水回收場」後，因見潘美足將車牌號碼9802-FD 號│
│    │自用小貨車停靠於活水回收場，並至車後車廂搬運紙│
│    │箱之際，竟意圖為自己不法之所有，先開啟該自用小│
│    │貨車車門，徒手竊取潘美足所有置於車內之黑色皮包│
│    │2只 ，皮包內計有現金新台幣（下同）15萬元、國民│
│    │身分證、國民健康保險卡、機車駕照各1 張、行照3 │
│    │張等物，得手後，旋騎乘機車離去。              │
├──┼───────────────────────┤
│二  │97年10月7 日上午9 時10分許，騎乘前揭機車，行經│
│    │高雄縣鳳山市○○路49號，尤月好所經營之攤位前（│
│    │販售赤山粿），趁尤月好轉身之際，竟意圖為自己不│
│    │法之所有，先將攤位上方之框櫃搬起，徒手竊取尤月│
│    │好所有置於框櫃底部內之現金6,000 元，得手後，旋│
│    │離去現場。                                    │
├──┼───────────────────────┤
│三  │97年10月9 日18時35分許，騎乘前揭機車，行經高雄│
│    │縣鳳山市○○○路、國光路口，魏所經營之水果攤│
│    │位前，利用魏轉身取物之機會，意圖為自己不法之│
│    │所有，徒手竊取魏所有置於攤位上之塑膠盒1 個，│
│    │內有現金7,000 元及汽車鑰匙，得手後，旋離去現場│
│    │。                                            │
├──┼───────────────────────┤
│四  │97年11月6 日17時15分許，騎乘前揭機車，行經高雄│
│    │縣鳳山市○○路、國昌路口即「鳳西國中」後門時，│
│    │見謝陳金春正開啟其機車置物箱，乃意圖為自己不法│
│    │之所有，利用謝陳金春不及防備之際，徒手搶奪謝陳│
│    │金春所有置於置物箱內之紅色皮包1 只，內有現金15│
│    │,000 元、PANTECH 牌手機1 支、國民身分證、國民 │
│    │健康保險卡各1 張，得手後，旋離去現場。        │
│    │                                              │
└──┴───────────────────────┘


司法院資訊處製作；財團法人民間司法改革基金會備份。
